【裁判字號】    98,小抗,2
【裁判日期】    980527
【裁判案由】    清償債務
【裁判全文】
臺灣新竹地方法院民事裁定               98年度小抗字第2號
抗  告  人  皇和貿易有限公司
法定代理人  丁○○
代  理  人  丙○○
相  對  人  儲源企業股份有限公司
兼法定代理  乙○○
人                      50弄.
相  對  人  甲○○
相  對  人  己○○
相  對  人  戊○
上列抗告人因與儲源企業股份有限公司間請求清償債務事件，對
於中華民國98年1月9日本院97年度竹小字第226號裁定提起抗告
，本院裁定如下：
    主  文
原裁定廢棄。
    理  由
一、本件抗告意旨略以：當事人對於司法事務官處理事件所為之
    終局處分，得於處分送達後10日之不變期間內，以書狀向司
    法事務官提出異議。司法事務官認前項異議有理由時，應另
    為適當之處分；認異議為無理由者，應送請法院裁定之。法
    院認第一項之異議為有理由時，應為適當之裁定；認異議為
    無理由者，應以裁定駁回之。前項裁定，應敘明理由，並送
    達於當事人。民事訴訟法第240 之4 條定有明文。票據法上
    之債權，雖依本法因時效或手續之欠缺而消滅，執票對於發
    票人或承兌人，於其所受利益之限度，得請求償還。票據法
    第22條第4 款定有明文。原審被告即相對人儲源企業股份有
    限公司（下稱儲源公司）業經行政院經濟部於89年5 月6 日
    經授中字第89550269號公告撤銷登記在案，該公司業經廢止
    ，依公司法第26條之1 準用同法第24條之規定，解散之公司
    除因合併、分割或破產而解散外，應行清算。又依公司法第
    322 條1 項規定，公司之清算，以董事為清算人；但本法或
    章程另有規定或股東會另選清算人時，不在此限。故儲源企
    業之董事會雖因其業經廢止不復存在，唯依公司法第322 條
    1 項規定，以儲源企業董事為其清算人。而依公司法84條、
    第8 條2 項規定，於了結現務之執行範圍內，應以清算人為
    公司負責人。另依公司法第334 條規定，第83條至第86條、
    第87條第3 項、第4 項、第89條及第90條之規定，於股份有
    限公司之清算準用之。依公司法第83條1 條規定，清算人應
    於就任後15日內，將其姓名、住所或居所及就任日期，向法
    院聲報。經查，儲源企業之清算人疏忽懈怠，未依公司法第
    83條規定向法院聲報。且於6 個月內完結清算，即足證儲源
    企業之清算人於處理職務其有故意或重大過失，依公司法第
    95條之規定，並應對第三人負連帶賠償責任。詎料，原法院
    承辦法官審理時，竟誤以97年竹簡字第226 號判決，對被告
    即相對人儲源企業之簽發本票，票據法第22條第4 項之規定
    ，及原告起訴之法律關係有所失察。又聲請或聲明不徵費用
    ，民事訴訟法第77條之19前段定有明文。為此聲明異議等語
    。
二、按依本編規定，應為抗告而誤為異議者，視為已提起抗告；
    應提出異議而誤為抗告者，視為已提出異議。民事訴訟法第
    495 條定有明文。本院民國98年1 月9 日本院97年度竹小字
    第226 號民事裁定，係法官所為之裁定，對該裁定不服應提
    起抗告，抗告人應為抗告而誤為異議者，依前開規定視為已
    提起抗告，先予敘明。次按委任訴訟代理人，應於每一審級
    為之，受特別委任之訴訟代理人，雖有為其所代理之當事人
    ，提起上訴之權限，但提起上訴後，其代理權即因代理事件
    終了而消滅，該訴訟代理人如欲在上訴審代為訴訟行為，尚
    須另受委任，方得為之。（司法院28年院字第1841號解釋、
    最高法院69年台上第1574號判例意旨參照）
三、經查，抗告人與相對人間清償債務事件，經本院於97年7 月
    4 日以97年度竹小字第226 號民事判決在案（見原審卷宗第
    61頁），嗣抗告人就該民事判決提起上訴，因未繳納上訴裁
    判費，經本院裁定命補繳仍未依限繳納，經本院於97年10月
    6 日以97年度竹小字第226 號裁定駁回上訴（見原審卷宗第
    117 頁），抗告人就該駁回上訴裁定提起抗告，因未繳納抗
    告費，經本院於97年11月27日以97年度竹小字第226 號民事
    裁定抗告駁回（見原審卷宗第141 頁）。該裁定於98年12月
    3 日送達於原審訴訟代理人丙○○之同居人侯蕭貴美，有送
    達證書附卷可稽（見原審卷宗第142 頁），丙○○於98年12
    月8 日轉交抗告人（見抗告人98年5 月20日陳報狀），抗告
    人就前開駁回抗告之裁定於97年12月19日提起抗告（見原審
    卷宗第148 頁），本院因認已逾10日之不變期間於98年1 月
    9 日以97年度竹小字第226 號裁定駁回抗告（見原審卷宗第
    152 頁），業經本院依職權調取原審97年度竹小字第226 號
    清償債務事件卷宗，核閱屬實。然而丙○○係抗告人於本院
    97年度竹小字第226 號民事事件第一審之訴訟代理人（見原
    審卷宗第13頁）；於抗告人提起上訴後未再受委任，就前開
    駁回抗告裁定之收受亦非屬提起上訴，或其為使上訴發生合
    法效力目的範圍內所必要之行為，就前開駁回抗告裁定仍應
    向抗告人送達，本院97年11月27日以97年度竹小字第226 號
    裁定並未向抗告人送達，則應以抗告人實際收受該裁定之日
    期作為計算抗告人提起抗告之10日不變期間之基準。抗告人
    係於97年12月8 日實際收受該裁定，而抗告之法定期間為10
    日，抗告人住所在桃園縣龜山鄉○○村○○○路37號1 樓，
    訴訟代理人依司法院頒訂之法院訴訟當事人在途期間標準規
    定之在途期間為3 日，則抗告人得對原審前開裁定提起抗告
    之法定期間應自送達翌日即97年12月9 日起算至97年12月21
    日屆滿，抗告人於97年12月19日提起抗告，尚未逾抗告之不
    變期間，原告以已逾抗告期間駁回抗告人之抗告，容有未洽
    。抗告人雖未就前開事項加以指摘，惟經本院依職權審查，
    原裁定確有不當，應由本院將原裁定廢棄發回原法院，另為
    適當之處理。
四、據上論結，本件抗告為有理由。依民事訴訟法第492條，裁
    定如主文。
中    華    民    國    98    年    5     月    27    日
               民事第一庭    法  官    王銘勇
                             法  官    林南薰
                             法  官    林麗玉
以上正本係照原本作成。
如對本裁定抗告須於裁定送達後10日內向本院提出抗告狀。
中    華    民    國    98    年    5     月    27    日
                             書記官    陳思璟


司法院資訊處製作；財團法人民間司法改革基金會備份。
